ACORDAO-COMPLETO-2512779

ACÓRDÃO 2314/2021 ATA 38/2021 - PLENÁRIO

VISTOS, relatados e discutidos estes autos de representação, com pedido de medida cautelar, formulada por Realmak Serviços e Comércio Ltda., em razão de possíveis irregularidades no Pregão Eletrônico 10/2021, promovido pelo Grupamento de Apoio de Brasília (GAPBR/MAER) , que objetivou  a contratação de serviços de manutenção preventiva e corretiva de equipamentos diversos de uso odontológico, com fornecimento de peças, para a Odontoclínica de Aeronáutica de Brasília - OABR, com valor estimado em R$ 2.387.102,02; 
ACORDAM os Ministros do Tribunal de Contas da União, reunidos em Sessão Plenária, diante das razões expostas pelo Relator, em: 
9.1. conhecer da representação, satisfeitos os requisitos de admissibilidade constantes no art. 113, § 1º, da Lei 8.666/1993, c/c os arts. 235 e 237, VII, do Regimento Interno deste Tribunal, e no art. 103, § 1º, da Resolução - TCU 259/2014; 
9.2. no mérito, considerar a representação improcedente;
9.3. indeferir o pedido de medida cautelar;
9.4. comunicar a prolação deste Acórdão ao Grupamento de Apoio de Brasília e à representante, informando-lhes que o Relatório e o Voto que o fundamentam podem ser consultados por meio do endereço www.tcu.gov.br/acordaos; e 
9.5. arquivar os presentes autos, nos termos do art. 250, I, c/c art. 169, III, do Regimento Interno deste Tribunal.

Representação sobre possíveis irregularidades em pregão eletrônico para contratação de serviços de manutenção preventiva e corretiva de equipamentos diversos de uso odontológico, com fornecimento de peças, para a Odontoclínica de Aeronáutica de Brasília  OABR.

Grupamento de Apoio de Brasília.

3. Representante: Realmak Serviços e Comércio Ltda. (CNPJ 03.496.338/0001-74)

13.1. Ministros presentes: Ana Arraes (Presidente), Walton Alencar Rodrigues, Benjamin Zymler, Augusto Nardes, Raimundo Carreiro (Relator), Bruno Dantas, Vital do Rêgo e Jorge Oliveira.
13.2. Ministro-Substituto convocado: Augusto Sherman Cavalcanti.
13.3. Ministros-Substitutos presentes: Marcos Bemquerer Costa, André Luís de Carvalho e Weder de Oliveira.

RAIMUNDO CARREIRO

Trata-se de representação, com pedido de medida cautelar, formulada por Realmak Serviços e Comércio Ltda., em razão de possíveis irregularidades no Pregão Eletrônico 10/2021, promovido pelo Grupamento de Apoio de Brasília (GAPBR/MAER) , que objetivou  a contratação de serviços de manutenção preventiva e corretiva de equipamentos diversos de uso odontológico, com fornecimento de peças, para a Odontoclínica de Aeronáutica de Brasília - OABR, com valor estimado em R$ 2.387.102,02.
2.	O edital do Pregão Eletrônico 10/2021 foi revogado pelo órgão licitante, em vista de provimento parcial de impugnação da representante, havendo sido publicado novo edital para o objeto (Pregão Eletrônico 55/2021) . 
3.	Após exame técnico dos autos, a Secretaria de Controle Externo de Aquisições Logísticas (Selog) propôs conhecer da representação, indeferir o pedido de medida cautelar e, no mérito, considerá-la improcedente, verbis (peças 20 e 21) :
"Instrução Inicial de Representação com Pedido de Cautelar
	A. Identificação do Processo

	TC Processo 038.224/2021-6
	Conhecer. Improcedente. Indeferir cautelar. Arquivar.

	Unidade Jurisdicionada
	Uasg

	Grupamento de Apoio de Brasília (GAPBR/MAER) .
	120006

	Objeto

	Contratação de serviços de manutenção preventiva e corretiva de equipamentos diversos de uso odontológico, com fornecimento de peças, para a Odontoclínica de Aeronáutica de Brasília - OABR (peça 3, p. 1) .

	Representante
	CNPJ

	Realmak Serviços e Comércio Ltda.
	03.496.338/0001-74

	Há pedido de Sustentação Oral?
	Procuração 

	Não.
	Peça 4.

	Modalidade
	Número do Certame
	Critério de Julgamento

	Pregão Eletrônico para Registro de Preços
	10/2021
	Menor preço por lote

	Vigência
	Valor Estimado

	O prazo de vigência do contrato é de doze meses, podendo ser prorrogado por interesse das partes até o limite de sessenta meses (item 16.4 do edital e 1.6 do TR - peça 3, p. 23 e 62 e peça 19, p. 64) .
	R$ 2.387.102,02 (valor total estimado para o contrato - peça 3, p. 31-56 e item 1.7 do TR - peça 19, p. 64 e 155 (ETP) .

	Fase do Certame

	Segundo consta do Sistema Comprasnet, o edital do PE SRP 10/2021 (data de abertura em 2/6/2021) está com estado de revogado, em vista de provimento parcial de impugnação da representante. Novo edital para o objeto foi publicado, PE SRP 55/2021 (data de abertura em 15/9/2021, às 14hs - acesso em 10/9/2021, às 7:30hs) .

	B. Alegações do Representante 

	1.	O representante alega, em suma, que: 
a)	com o melhor lance teve sua proposta habilitada, mas após o julgamento de recurso impetrado o pregoeiro decidiu pela revogação do certame, por vício material no edital, alegando como motivo, a conveniência e a oportunidade (peça 1, p. 1) ;
b)	entende haver um conflito de princípios, da vinculação ao instrumento convocatório e obtenção da proposta mais vantajosa, e cita a jurisprudência do TCU, como fundamento de sua compreensão de que, nesse caso concreto, a Administração Pública deveria pautar-se pelo princípio do formalismo moderado (Acórdão 357/2015-TCU-Plenário, relatoria do Ministro Bruno Dantas e Acórdão 119/2016-TCU-Plenário, relatoria do Ministro Vital do Rêgo - peça 1, p. 1) ; 
c)	o motivo da revogação do certame teria sido pelo fato do item 9.11.3.2 do edital ter sido erroneamente reintegrado ao edital, deste modo, o pregoeiro entendeu por bem sugerir a revogação do certame, com adequação do edital e republicação em momento oportuno (peça 1, p. 4-5) ; 
d)	o contido no item 9.11.3.2 do edital não teria sido reintegrado, mas colocado em duas cláusulas do edital, sendo que uma cláusula teria sido objeto da impugnação e a outra cláusula teria permanecido no edital (peça 1, p. 5) : 
9.11.3.2 Certificado de autorização para realizar conserto e manutenção em esfigmomanômetros e balanças (até pelo menos 200 kg) , emitidos pelo IPEM (Instituto de Pesos e Medidas) , conforme portarias do INMETRO 143/2001, 035/1999, 236/1994, e 65/2015 e suas alterações, além de todas aquelas previstas no item Especificação da Mão de Obra do Termo de Referência anexo a este edital. 
e)	entende que o motivo exposto pelo pregoeiro como fundamento para revogação do certame não se enquadra nas hipóteses legais previstas no art. 49 da Lei 8.666/1993 (peça 1, p. 7) :
Art. 49. A autoridade competente para a aprovação do procedimento somente poderá revogar a licitação por razões de interesse público decorrente de fato superveniente devidamente comprovado, pertinente e suficiente para justificar tal conduta, devendo anulá-la por ilegalidade, de ofício ou por provocação de terceiros, mediante parecer escrito e devidamente fundamentado. 
f)	há requisitos para a revogação da licitação que não teriam sido cumpridos: fato superveniente que tenha tornado o procedimento inconveniente ou inoportuno; motivação; e contraditório e ampla defesa prévios (peça 1, p. 7-8) ; 
g)	entende que a Lei 9.784/99 (art. 53) , que estabelece que a administração pública pode revogar seus atos por motivos de conveniência e oportunidade, não rege o tema objeto da lide (peça 1, p. 12) ; 
h)	pedido a concessão de medida liminar a fim de determinar que a UJ não publique novo edital versando sobre o objeto licitado no PE SRP 10/2021 (peça 1, p. 14) . 

	C. Exame de Admissibilidade

	Legitimidade do Autor

	O representante possui legitimidade para representar ao Tribunal?
 (Fundamento: art. 113, § 1º, da Lei 8.666/1993, c/c o art. 237 do Regimento Interno/TCU) 
	Sim

	Redação em Linguagem Compreensível

	A representação está redigida em linguagem clara e objetiva, contém nome legível, qualificação e endereço do representante?
 (Fundamento: art. 235 do Regimento Interno/TCU) 
	Sim

	Indício Concernente à Irregularidade ou Ilegalidade

	A representação encontra-se acompanhada do indício concernente à irregularidade ou ilegalidade apontada pelo autor?
 (Fundamento: art. 235 do Regimento Interno/TCU) 
	Sim

	Competência do TCU

	A representação trata de matéria de competência do TCU?
 (Fundamento: art. 235 do Regimento Interno/TCU) 
	Sim

	Interesse Público

	Os argumentos do autor indicam a possibilidade de existência de interesse público, caso restem comprovadas as supostas irregularidades apontadas na peça inicial.
 (Fundamento: art. 103, § 1º, da Resolução - TCU 259/2014) 
	Sim

	Análise quanto ao interesse público: Confirmadas as alegações do representante, há potencial risco de dano ao erário, em razão da possibilidade de não ser selecionada a proposta mais vantajosa obtida no certame.	

	Conclusão quanto ao Exame de Admissibilidade

	2.	Presentes todos os requisitos de admissibilidade constantes no art. 113, § 1º, da Lei 8.666/1993, c/c os arts. 235 e 237, VII, do Regimento Interno/TCU, e no art. 103, § 1º, da Resolução - TCU 259/2014, a representação deve ser conhecida.

	D. Medida Cautelar - Avaliação dos Pressupostos

	Perigo da Demora

	Há decisão judicial ou administrativa, sem especificação de prazo, para suspender o andamento do processo licitatório ou a contratação?
	Sim

	No caso contratações decorrentes de Registro de Preços:
	A ata de registro de preços decorrente do certame já foi assinada?
	Não

		O contrato decorrente da ata de registro de preços (que, porventura, seja objeto da representação/denúncia) já foi assinado?
	Não

		A ata de registro de preços decorrente do certame ainda possui saldo que permita novas contratações pelo órgão gerenciador ou por eventuais adesões?
	Não

	Análise:

	3.	Está afastado o pressuposto do perigo da demora uma vez que a autoridade competente da UJ acatou proposta do pregoeiro de revogação do certame.

	Perigo da Demora Reverso

	O serviço/bem é essencial ao funcionamento das atividades da Unidade Jurisdicionada?
	Sim

	A Unidade Jurisdicionada está coberta contratualmente pelo serviço com razoável vigência (há a possibilidade de voltar a fase ou refazer o certame, a depender da consequência da concessão de cautelar no caso concreto) ou admite prorrogação excepcional?
	Não há informação

	Caso haja a possibilidade de manutenção do contrato com a atual prestadora dos serviços, as condições dessa contratação seriam melhores (menor preço e atendimento satisfatório) que o que se está em vias de contratar?
	Não há informação

	Análise:

	4.	Considerando que o pregão foi revogado, conclui-se ausente o perigo da demora reverso. 

	Plausibilidade Jurídica

	A Unidade Jurisdicionada está sujeita aos normativos supostamente infringidos?
	Sim

	Há plausibilidade nas alegações do representante ou nas verificações realizadas pela Unidade Técnica?
	Sim

	Há indício de sobrepreço ou superfaturamento?
	Não há informação

	Há grave risco de lesão ao erário, inexecução ou execução insatisfatória do objeto?
	Não há informação

	Análise quanto à plausibilidade jurídica e quanto à necessidade de adoção de medida cautelar:

	5.	A representante se insurge contra ato do pregoeiro, que após o julgamento de recurso impetrado pela WF Tecnologia Científica Ltda. (peça 15) , decidiu pela revogação do certame, por vício material no edital, alegando como motivo, a conveniência e a oportunidade (peças 10 a 13 e 18) .	
6.	O motivo da revogação do certame teria sido pelo fato do item 9.11.3.2 do edital do PE SRP 10/2021 (com abertura ocorrida em 2/6/2021 - que trata de exigência de apresentação do certificado de autorização para realizar conserto e manutenção em esfigmomanômetros e balanças (até pelo menos 200 kg) , emitidos pelo Ipem (Instituto de Pesos e Medidas) , conforme portarias do Inmetro - peça 19, p. 18) , ter sido erroneamente reintegrado ao edital, o que não era do interesse da Administração (peça 16, p. 4) .
7.	A intenção era a alteração da redação original do item 9.11.3.1 e 9.11.3.2 (obrigatoriedade da documentação na habilitação) , passando a ser exigida somente quando da assinatura do contrato - item 8.9.3 do edital - peça 3, p. 12) :
Decisão do pregoeiro no julgamento da impugnação ao item 9.11.3.1 e 9.11.3.2 do edital (peça 2, p. 2) :
[...] convém retirar das exigências a apresentação de capacidade técnica específica. Por fim, sugiro a retirada dos itens 9.11.3.1 e 9.11.3.2 do instrumento convocatório, e que seja solicitado, somente na assinatura do contrato, certificado de autorização para realizar conserto e medição em equipamento de medição, visto que o certame não autoriza a realização de subcontratações, e para que processo licitatório não tenha cláusulas ou condições que comprometam, restrinjam ou frustrem o caráter competitivo ou que possa malograr a prevalência de princípios básicos com o da isonomia e o da publicidade, não se olvidando que a licitação não deve perder o objetivo principal, que é obter a proposta mais vantajosa, mediante a ampla concorrência.
Redação após impugnação (peça 2, p. 2) - item 8.9.3 do edital (peça 3, p. 12 e 146) :
8.9.3. Outrossim, no momento da assinatura do Contrato, a empresa deverá apresentar Certificado de autorização para realizar conserto e manutenção em esfigmomanômetros e balanças, emitidos pelo IPEM (Instituto de Pesos e Medidas) , conforme portarias do INMETRO 143/2001, 035/1999, 236/1994, e 65/2015 e suas alterações.
8.	A versão do edital do PE SRP 10/2021 que a representante encaminhou (peça 3) , informa data de abertura da sessão do pregão no 10/5/2021 e não possui os itens 9.11.3.1 e 9.11.3.2, que foram devidamente excluídos nessa versão, como era pretendido pela UJ no julgamento da impugnação (peça 3, p. 18) . 
9.	Ocorre que ao consultarmos o edital do PE SRP 10/2021 no Sistema Comprasnet (consulta em 14/9/2021, às 16:15hs) , obtemos uma versão do edital com data de modificação 7/5/2021 e com data de abertura da sessão do pregão para o dia 2/6/2021 (data da realização da sessão pública - peças 12 e 19) , que traz entre suas exigências para habilitação os itens 9.11.3.1 e 9.11.3.2, destacadas abaixo, caracterizando deste modo o erro de reintegração citado pelo pregoeiro em sua decisão pela revogação (peça 16, p. 4) :
9.11.3 Comprovação de aptidão para a prestação dos serviços em características, quantidades e prazos compatíveis com o objeto desta licitação, ou com o item pertinente, mediante a apresentação de atestado (s) fornecido (s) por pessoas jurídicas de direito público ou privado. 
9.11.3.1 Para fins da comprovação de que trata este subitem, os atestados deverão dizer respeito a serviços executados com as seguintes características mínimas: 
9.11.3.2 Certificado de autorização para realizar conserto e manutenção em esfigmomanômetros e balanças (até pelo menos 200 kg) , emitidos pelo IPEM (Instituto de Pesos e Medidas) , conforme portarias do INMETRO 143/2001, 035/1999, 236/1994, e 65/2015 e suas alterações, além de todas aquelas previstas no item Especificação da Mão de Obra do Termo de Referência anexo a este edital.
10.	Ao identificar que as exigências contidas nos itens 9.11.3.1 e 9.11.3.2 do edital (peça 19, p. 18) poderiam trazer prejuízo à competitividade (comprometendo, restringindo ou frustrando o caráter competitivo ou malogrando a prevalência de princípios básicos com o da isonomia e o da publicidade, afastando com isso o objetivo principal, que é obter a proposta mais vantajosa, mediante a ampla concorrência) , entendeu pertinente o pregoeiro pela revogação, uma vez que a indevida manutenção da exigência editalícia pode ter trazido prejuízo subjetivo a algum interessado em participar do certame.
11.	O art. 49 da Lei 8.666/1993 traz que poderá haver revogação do edital por razões de interesse público decorrente de fato superveniente devidamente comprovado, pertinente e suficiente para justificar tal conduta, devendo anulá-la por ilegalidade, de ofício ou por provocação de terceiros, mediante parecer escrito e devidamente fundamentado. O pregoeiro e a autoridade competente identificaram a irregular manutenção de exigências no edital que contrariava o espírito competitivo (peça 16 e 17) e após exame de recurso interposto pela empresa WF (peça 15) decidiram de forma fundamentada pela revogação do certame. O aviso de revogação foi publicado no Comprasnet em 11/8/2021 (peças 10, 11, 14 e 18) . 
12.	Existe posicionamento jurisprudencial no Poder Judiciário e TCU (Acórdão 469/2010-TCU-Plenário, relatoria do Ministro Benjamin Zymler) no sentido da possibilidade de supressão do contraditório e da ampla defesa nos casos em que o desfazimento do processo de contratação ocorra antes da homologação do certame e da adjudicação do objeto:
APELAÇÃO N.º 0011511-20.2011.8.26.0451. MANDADO DE SEGURANÇA. LICITAÇÃO. ATO ADMINISTRATIVO IMPUGNADO. REVOGAÇÃO DO CERTAME. TRIBUNAL DE JUSTIÇA. PODER JUDICIÁRIO. SÃO PAULO) , Apelação nº  0002457-49.2010.8.26.0553, rel. Des. Cristina Cotofre, j. 18.04.12, TJPR - 4ª C.Cível - AC - 499758-2 - Nova Esperança - Rel.: Fabio Andre Santos Muniz - Unânime - J. 19.05.2009.
MANDADO DE SEGURANÇA. Licitação. Revogação anterior às fases de adjudicação e homologação. Fato Superveniente - Motivo de Interesse público. Mera expectativa de direito do licitante à contratação. Poder de autotutela da Administração Pública. Inteligência do artigo 49 da Lei 8.666/93. Recursos voluntário e oficial providos (Apelação nº  0002457-49.2010.8.26.0553, rel. Des. Cristina Cotofre, j. 18.04.12) .
Acórdão 469/2010-TCU-Plenário, relatoria do Ministro Benjamin Zymler:
[...] Já no caso em análise, a revogação se deu antes da adjudicação, portanto, não havia direito subjetivo da empresa vencedora, apenas uma expectativa de direito, caso houvesse contratação para prestação do serviço licitado, o que não veio a ocorrer.
Nesta fase, depois de selecionada a proposta mais vantajosa e antes da adjudicação do objeto, há um novo juízo de conveniência e oportunidade, por parte da Administração, como ensina o estudioso Marçal Justen Filho:
'No momento final da licitação, após apurada a classificação, exercita-se novo juízo de conveniência' Comentários à Lei de Licitações e Contratos Administrativos - 10ª ed. - São Paulo: Dialética, 2004, pg. 455.
Portanto, neste momento a Administração tem a oportunidade de confirmar ou revogar o certame, não sendo obrigatório o atendimento aos princípios do contraditório e da ampla defesa, pois ainda não foi gerado direito subjetivo à empresa vencedora, o que acontece somente com a adjudicação e contratação, como já decidido pelo Superior Tribunal de Justiça:
'MS 7017 / DF; MANDADO DE SEGURANÇA2000/0049234-5
Relator (a) Ministro JOSÉ DELGADO
ADMINISTRATIVO. LICITAÇÃO. INTERPRETAÇÃO DO ART. 49, § 3º, DA LEI nº 8.666/93.
1. A autoridade administrativa pode revogar licitação em andamento, em fase de abertura das propostas, por razões de interesse público decorrente de fato superveniente devidamente comprovado.
2. É salutar que o sistema de comunicações possa ser executado de modo que facilite a concorrência entre empresas do setor e possibilite meios de expansão do desenvolvimento da região onde vai ser utilizado.
3. Revogação de licitação em andamento com base em interesse público devidamente justificado não exige o cumprimento do § 3º, do art. 49, da Lei 8.666/93.
4. Ato administrativo com a característica supramencionada é de natureza discricionária quanto ao momento da abertura de procedimento licitatório.
5. Só há aplicabilidade do § 3º, do art. 49, da Lei 8.666/93, quando o procedimento licitatório, por ter sido concluído, gerou direitos subjetivos ao licitante vencedor (adjudicação e contrato) ou em casos de revogação ou de anulação onde o licitante seja apontado, de modo direto ou indireto, como tendo dado causa ao proceder o desfazimento do certame.
6. Mandado de segurança denegado.'
13.	Não foi identificado no processo e no Sistema Comprasnet, nenhum pedido encaminhado pela representante ou outra licitante à UJ, no exercício de seu direito de ampla defesa e contraditório. A peça inicial desta representação está datada de 1/9/2021 (peça 1) . 
14.	Além do mais, os motivos foram expostos pelo pregoeiro e pela autoridade competente em seus despachos decisórios (peças 16 e 17) , em atendimento ao disposto no Acórdão 955/2011-TCU-Plenário, relatoria do Ministro Raimundo Carreiro ("A licitação somente pode ser revogada por razões de interesse público decorrente de fato superveniente devidamente comprovado") .	
15.	Resta, portanto, afastado o pressuposto da plausibilidade jurídica.
16.	Feitas essas considerações, propõe-se indeferir o pedido de medida cautelar, uma vez ausentes o pressupostos essenciais para sua concessão, e considerar no mérito a presente representação improcedente. 

	E. Impacto dos Encaminhamentos Propostos

	Haverá impacto relevante na Unidade Jurisdicionada e/ou na sociedade, decorrente dos encaminhamentos propostos?
	Não

	F. Pedido de Ingresso aos Autos, de Informações/Vistas/Cópias, e de Sustentação Oral

	Há pedido de ingresso aos autos?
	Não

	Há pedido de informações/vistas/cópia do processo?
	Não

	Há pedido de sustentação oral?
	Não

	G. Processos Conexos e Apensos

	Há processos conexos noticiando possíveis irregularidades na contratação ora em análise?
	Não

	Há processos apensos?
	Não

	H. Proposta de Encaminhamento

	17.	Em virtude do exposto, propõe-se:
17.1.	conhecer da representação, satisfeitos os requisitos de admissibilidade constantes no art. 113, § 1º, da Lei 8.666/1993, c/c os arts. 235 e 237, VII, do Regimento Interno deste Tribunal, e no art. 103, § 1º, da Resolução - TCU 259/2014;
17.2.	no mérito, considerar a presente representação improcedente;
17.3.	indeferir o pedido de concessão de medida cautelar formulado pelo representante, tendo em vista a inexistência dos elementos necessários para sua adoção;
17.4.	informar ao Grupamento de Apoio de Brasília (GAPBR/MAER) . e ao representante do acórdão que vier a ser proferido, destacando que o relatório e o voto que fundamentam a deliberação ora encaminhada podem ser acessados por meio do endereço eletrônico www.tcu.gov.br/acordaos; e
17.5.	comunicar ao representante a decisão que vier a ser prolatada.
17.6.	arquivar os presentes autos, nos termos do art. 250, I, c/c art. 169, III, do Regimento Interno deste Tribunal."

4.	É o Relatório.

não há.

Não atuou.

REPRESENTAÇÃO COM PEDIDO DE MEDIDA CAUTELAR. GRUPAMENTO DE APOIO DE BRASÍLIA. PREGÃO ELETRÔNICO 10/2021. SERVIÇOS DE MANUTENÇÃO PREVENTIVA E CORRETIVA DE EQUIPAMENTOS DIVERSOS DE USO ODONTOLÓGICO. REVOGAÇÃO DO CERTAME EM MOMENTO ANTERIOR À ADJUDICAÇÃO E HOMOLOGAÇÃO. ATO PRECEDIDO DA DEVIDA MOTIVAÇÃO. CUMPRIMENTO DOS REQUISITOS EXPRESSOS NO ART. 49 DA LEI 8.666/1993. CONHECIMENTO. INDEFERIMENTO DO PEDIDO DE CAUTELAR. IMPROCEDÊNCIA. CIÊNCIA. ARQUIVAMENTO.

REPRESENTAÇÃO (REPR)

Secretaria de Controle Externo de Aquisições Logísticas (Selog).

Relato o presente processo em razão de sorteio realizado nos termos do art. 18-B da Resolução-TCU 175/2005.	
2.	Conforme assentado no relatório precedente, trata-se de representação, com pedido de medida cautelar, formulada por Realmak Serviços e Comércio Ltda., em razão de possíveis irregularidades no Pregão Eletrônico 10/2021, promovido pelo Grupamento de Apoio de Brasília (GAPBR/MAER) , que objetivou  a contratação de serviços de manutenção preventiva e corretiva de equipamentos diversos de uso odontológico, com fornecimento de peças, para a Odontoclínica de Aeronáutica de Brasília - OABR, com valor estimado em R$ 2.387.102,02.
3.	A representante aduziu que, não obstante ter apresentado o melhor lance e ter sido habilitada, o órgão licitante, por ocasião do julgamento do recurso interposto pela empresa WF Tecnologia Científica Ltda., revogou o certame por considerar conveniente e oportuno.
4.	Posto isso, protocolizou a presente representação alegando que a revogação não encontra guarida no art. 49 da Lei 8.666/1992, onde estão assentadas as condições para que a licitação venha a ser revogada, verbis:
"Art. 49. A autoridade competente para a aprovação do procedimento somente poderá revogar a licitação por razões de interesse público decorrente de fato superveniente devidamente comprovado, pertinente e suficiente para justificar tal conduta, devendo anulá-la por ilegalidade, de ofício ou por provocação de terceiros, mediante parecer escrito e devidamente fundamentado."
5.	Após exame técnico dos autos, a Selog propôs conhecer da representação, indeferir o pedido de medida cautelar e, no mérito, considerá-la improcedente (peças 20 e 21) .
6.	Razão assiste à unidade técnica.
7.	A representação há de ser conhecida pois satisfeitos os requisitos de admissibilidade constantes no art. 113, § 1º, da Lei 8.666/1993, c/c os arts. 235 e 237, VII, do Regimento Interno deste Tribunal, e no art. 103, § 1º, da Resolução - TCU 259/2014.
8.	Quanto ao mérito, verifico que a revogação do Pregão Eletrônico 10/2021 observou os ditames previstos no art. 49 da Lei 8.666/1992, quais sejam: interesse público decorrente de fato superveniente devidamente comprovado, pertinente e suficiente para justificar tal conduta, mediante parecer escrito e devidamente fundamentado. 
9.	Consoante evidenciado pela unidade técnica, o órgão licitante verificou "que as exigências contidas nos itens 9.11.3.1 e 9.11.3.2 do edital (peça 19, p. 18) poderiam trazer prejuízo à competitividade (comprometendo, restringindo ou frustrando o caráter competitivo ou malogrando a prevalência de princípios básicos com o da isonomia e o da publicidade, afastando com isso o objetivo principal, que é obter a proposta mais vantajosa, mediante a ampla concorrência) " e "entendeu pertinente o pregoeiro pela revogação, uma vez que a indevida manutenção da exigência editalícia pode ter trazido prejuízo subjetivo a algum interessado em participar do certame".
10.	Com efeito, em seu parecer (peça 16) , o pregoeiro deixou assente que, por equívoco, os itens 9.11.3.1 e 9.11.3.2 constaram do edital do Pregão Eletrônico 10/2021, os quais dispunham sobre requisitos de habilitação:
9.11.3 Comprovação de aptidão para a prestação dos serviços em características, quantidades e prazos compatíveis com o objeto desta licitação, ou com o item pertinente, mediante a apresentação de atestado (s) fornecido (s) por pessoas jurídicas de direito público ou privado. 
9.11.3.1 Para fins da comprovação de que trata este subitem, os atestados deverão dizer respeito a serviços executados com as seguintes características mínimas: 
9.11.3.2 Certificado de autorização para realizar conserto e manutenção em esfigmomanômetros e balanças (até pelo menos 200 kg) , emitidos pelo IPEM (Instituto de Pesos e Medidas) , conforme portarias do INMETRO 143/2001, 035/1999, 236/1994, e 65/2015 e suas alterações, além de todas aquelas previstas no item Especificação da Mão de Obra do Termo de Referência anexo a este edital.
11.	No exame do recurso interposto pela empresa WF Tecnologia Científica Ltda., o pregoeiro consignou que as referidas exigências deveriam ser feitas apenas por ocasião da assinatura do contrato e não na fase de habilitação, por entender que elas poderiam trazer prejuízo à competitividade do certame.
12.	Diante, portanto, da argumentação deduzida pelo pregoeiro, a autoridade competente deliberou por revogar o certame, antes da adjudicação do objeto e da homologação da licitação.
13.	Desta feita, considerando que o ato revocatório foi precedido da devida motivação, a qual evidenciou o interesse público na medida, verifico que foram observados os requisitos estabelecidos no art. 49 da Lei 8.666/1992, de maneira que a representação se afigura improcedente.
14.	Em face da improcedência da representação, o pedido de medida cautelar deve ser indeferido porquanto ausente o requisito da plausibilidade jurídica.
15.	Ante o exposto, acolho a instrução da Selog, cujos fundamentos integram as presentes razões de decidir, e VOTO no sentido de que seja adotado o Acórdão que ora submeto a este Plenário.
TCU, Sala das Sessões, em 29 de setembro de 2021.
RAIMUNDO CARREIRO 
Relator